【裁判字號】    99,智易,41
【裁判日期】    991029
【裁判案由】    違反商標法
【裁判全文】
臺灣臺中地方法院刑事判決              99年度智易字第41號
公  訴  人  臺灣臺中地方法院檢察署檢察官
被      告  賴榮杰
被      告  林淑鈴
上列被告等因違反商標法案件，經檢察官提起公訴（98年度偵字
第28427 號），嗣因被告等就被訴事實為有罪之陳述，經本院裁
定適用簡式審判程序審理，判決如下：
    主      文
賴榮杰、林淑鈴共同明知為未得商標權人同意，於同一商品，使
用相同之註冊商標商品而販賣，賴榮杰處拘役伍拾日，林淑鈴處
拘役拾日，如易科罰金，各以新臺幣壹仟元折算壹日。扣案仿
冒「Hard Rock CAFE」商標別針壹只沒收。
    事實及理由
壹、犯罪事實：
    緣「Hard Rock CAFE及圖」（起訴書誤載為「Hard Rock Ca
    fe及圖」）之文字及商標圖樣，係哈德洛克公司向我國經濟
    部智慧財產局申請註冊，取得商標專用權之註冊商標（其審
    定字號、申請人、商標圖樣、專用期限、指定使用商品名稱
    均詳卷），現仍在商標專用期限內，指定使用於胸章、紀念
    章、帽徽、獎牌、胸針吉他形狀之胸章等商品，非經前揭商
    標專用權人之同意或授權，不得於同一商品，使用相同之註
    冊商標，否則即屬仿冒品，亦不得販賣該等仿冒商標之商品
    。賴榮杰與林淑鈴明知美國籍成年人Dan Bakker所販售之「
    Hard Rock CAFE及圖」胸針，係與上開商標權人所生產或授
    權製造之商品屬於同一商品，且未得該商標權人之同意，即
    使用相同或類似於前開之註冊商標，有致相關消費者混淆誤
    認之虞，為仿冒商品，竟仍與Dan Bakker及其助理李丹（成
    年人）基於販賣仿冒商標商品之犯意聯絡，由賴榮杰出借其
    於PAYPAL網站上申請之「beijingpins 」帳號予Dan Bakker
    ，供其於98年3 月1 日起至98年9 月20日間，利用電腦上網
    連線至eBay拍賣網站，以「beijingpins 」帳號刊登販售「
    Hard Rock CAFE」別針之訊息，供不特定人上網瀏覽及標購
    ，俟有人下標購買後，賴榮杰另提供由林淑鈴申請之PAYPAL
    金融系統帳號jama1215@yahoo.com.tw 予得標者以美金匯入
    該帳戶。得標者匯款後，李丹即將得標者購買仿冒之「Hard
    Rock CAFE 」別針自大陸地區寄至林淑鈴位於臺中市○○區
    ○○路1 段367 之18巷2 號7 樓之住處，再由林淑鈴整理後
    分寄與得標者，並與Dan Bakker約定代寄1 份包裹可向其收
    取新臺幣（下同）5 元之費用（然Dan Bakker嗣後並未依約
    給付此筆費用）。賴榮杰則將得標者匯至jama1215@yahoo.
    com.tw之美金兌換成人民幣，匯款至Dan Bakker指定之帳戶
    。
貳、認定犯罪事實所憑證據及理由：
  一按除簡式審判程序、簡易程序及第376 條第1 款、第2 款所
    列之罪之案件外，第一審應行合議審判，刑事訴訟法第284
    條之1 定有明文。本件被告賴榮杰、林淑鈴所犯商標法第82
    條販賣仿冒品案件，係屬刑事訴訟法第376 條第1 款所列之
    之案件，依上開條文規定，第一審自毋庸行合議審判，先予
    敘明。
  二被告賴榮杰、林淑鈴所犯商標法第82條之罪，係死刑、無期
    徒刑、最輕本刑為3 年以上有期徒刑以外之罪，其等於審理
    程序就前揭被訴事實為有罪之陳述，經告知簡式審判程序之
    旨，並聽取其等與公訴人之意見後，本院裁定進行簡式審判
    程序，是本件之證據調查，依刑事訴訟法第273 條之2 規定
    ，不受同法第159 條第1 項、第161 條之2 、第161 條之3
    、第163 條之1 及第164 條至第170 條規定之限制，合先敘
    明。
  三上揭犯罪事實，業經證人即哈德洛克公司在臺授權代表人員
    李彥群於偵訊時證述明確，並有濟部智慧財產局商標資料檢
    索服務列印資料1 張（中文名稱：哈德洛克公司）、98年8
    月13日國際通商法律事務所函暨函附之駐美國臺北經濟文化
    代表處證明書、鑑定報告、雅虎電子信箱及網頁資料、payp
    al金融系統帳號資料、財政部臺灣省中區國稅局東山稽徵所
    98年5 月15日中區國稅東山三字第09800009576 號函、eBay
    網站之帳號註冊相關說明、eBay與PCHOME購物網站合併相關
    報導及露天拍賣網站首頁頁尾之公司資訊與公司登記資料、
    eBay臺灣關站常見問答、eBay網站上關於付款方式之說明、
    eBay及paypal網站上關於paypal帳號註冊與取款程序之說明
    、eBay網站上關於「beijingpins 」帳號之公開資料、億貝
    股份有限公司基本資料查詢、我愛收藏網下載網頁資料5 張
    、賴榮杰合作金庫存摺影本等件附卷可稽，復有仿冒之「Ha
    rd Rock CAFE」別針1 只扣案可佐。被告2 人於本院審理時
    就上開犯行亦坦承不諱，核與相關證據均相吻合，應堪採信
    ，本案事證明確，被告2 人之犯行堪以認定，應依法論科。
  四檢察官論告書另提出Dan Bakker及被告2 人等可疑使用之eB
    ay網站「hellobeijing2009」、「lostmyname2009」、「bj
    pin2008 」、「dbakker 」、「bee0556 」等帳號，認與本
    案犯罪相關。然卷內並無相關證據足資證明上開帳號係被告
    2 人所申請，亦無證據可認上開帳號所販售之別針係仿冒「
    Hard Rock CAFE」商標之商品，自難認與被告2 人上開犯行
    有裁判上一罪或包括一罪之關係，而為起訴效力所及。是檢
    察官之上開證據調查之聲請，無調查之必要，應予駁回，附
    此敘明。
、論罪科刑之理由：
  一核被告2 人所為，係犯商標法第82條之販賣侵害商標權之商
    品罪。被告2 人意圖販賣而陳列仿冒商標商品之低度行為，
    為其等所犯之販賣仿冒商標商品之高度行為所吸收，不另論
    罪。檢察官起訴書雖僅記載被告2 人係犯意圖販賣而陳列侵
    害商標權之商品罪，惟被告林淑鈴供稱其確有將Dan Bakker
    助理李丹寄來之貨品分別寄與買受者，被告賴榮杰亦陳稱其
    有將jama1215@yahoo.com.tw 帳號內之美金兌換成人民幣轉
    匯至Dan Bakker指定之帳戶，顯見Dan Bakker與被告2 人確
    已售出仿冒之「Hard Rock CAFE及圖」別針，此部分與起訴
    部分為高低度行為關係，自為起訴效力所及，本院亦已告知
    被告2 人上開罪名，令被告得以防禦及抗辯，自應併予審理
    。起訴檢察官認被告係犯同條項之意圖販賣而陳列侵害商標
    權之商品罪，容有違誤，惟基本事實相同，法條同一，本院
    自應逕行論以販賣侵害商標權之商品罪，且無庸變更起訴法
    條。
  二又刑事法若干犯罪行為態樣，本質上原具有反覆、延續實行
    之特徵，立法時既予特別歸類，定為犯罪構成要件之行為要
    素，則行為人基於概括之犯意，在密切接近之一定時、地持
    續實行之複次行為，倘依社會通念，於客觀上認為符合一個
    反覆、延續性之行為觀念者，於刑法評價上，即應僅成立一
    罪，避免有重複評價、刑度超過罪責與不法內涵之疑慮；學
    理上所稱「集合犯」之職業性、營業性或收集性等具有重複
    特質之犯罪均屬之，例如經營、從事業務、收集、販賣、製
    造、散佈等行為概念者是，此有最高法院95年度臺上字第10
    79號判決意旨參照，被告2 人於98年3 月1 日起至98年9 月
    20日間與Dan Bakker販賣仿冒之「Hard Rock CAFE」別針之
    營利行為，是在密集期間內以相同之方式持續進行，未曾間
    斷，是此販賣仿冒商標商品之犯行，應認具有反覆、延續實
    行之特性，從而在行為概念上，縱有多次販賣行為，仍應評
    價認係包括一罪之集合犯。
  三被告2 人與Dan Bakker、李丹就上開犯行，有犯意聯絡及行
    為分擔，為共同正犯。
  四「Dan Bakker為40年生，其助理李丹則年籍不詳，基於罪疑
    有利被告認定之原則，應認李丹亦為成年人。
  五爰審酌商標有辨識商品來源功用，權利人須經過相當時間並
    投入大量資金於商品行銷及品質改良，始使該商標具有代表
    一定品質效果，商標法之主要立法目的，除在保護商標權人
    ，避免他人在同一商品以「以假混真」或相似商品利用「搭
    便車」方式混淆消費者認知，因而造成商標權人及其消費者
    之損害，亦同時兼有保障消費者之規範目的在內。被告販賣
    使用被害人商標圖樣，為圖私利而侵害他人之商標權，造成
    商標權人之損害，間接影響我國保護智慧財產權之國際聲譽
    ，對商標權人潛在市場利益造成侵害非小。惟念及被告2 人
    前無犯罪前科，有臺灣高等法院被告前案紀錄表2 份在卷可
    稽，素行良好，被告賴榮杰係因為報答Dan Bakker叔父之人
    情，而協助Dan Bakker為本件犯行，並未自Dan Bakker取得
    任何利益，被告林淑鈴則係因與賴榮杰為夫妻關係，協助寄
    送包裹，犯罪情節更為輕微，及被告2 人均有正當職業，於
    本院審理時坦承犯行，深具悔意，並提供Dan Bakker之資料
    協助檢察官進行追查，態度良好等一切情狀，分別量處如主
    文所示之刑，並諭知易科罰金之折算標準。至檢察官起訴書
    雖就被告2 人具體求刑有期徒刑4 月，惟檢察官未慮及被告
    2 人於審理中已坦承犯行，且非本案主嫌，本院認就被告量
    處如主文所示之刑，已足資懲儆，檢察官上開具體求刑，尚
    屬過重，併此敘明。
  六扣案仿冒「Hard Rock CAFE」別針1 只，係被告2 人犯商標
    法第82條之罪所販賣之物，不問屬於被告與否，應依商標法
    第83條之規定諭知沒收。
肆、適用之法律：
    依刑事訴訟法第284 條之1 、第273 條之1 、第299 條第1
    項前段，商標法第82條、第83條，刑法第11條前段、第28條
    、第41條第1 項前段，判決如主文。
本案經檢察官李莉玲到庭執行職務。
中    華    民    國    99    年    10    月    29    日
                  刑事第十六庭  法  官 楊欣怡
以上正本證明與原本無異。
如不服本判決，應於收受判決後10日內向本院提出上訴書狀，並
應敘述具體理由；其未敘述上訴理由者，應於上訴期間屆滿後20
日內向本院補提理由書（均須按他造當事人之人數附繕本）「切
勿逕送上級法院」。
告訴人或被害人對於判決如有不服具備理由請求檢察官上訴者，
其上訴期間之計算係以檢察官收受判決正本之日期為準。
                                書記官 黃泰能
中    華    民    國    99    年    10    月    29    日
附錄論罪科刑法條：
商標法第82條
明知為前條商品而販賣、意圖販賣而陳列、輸出或輸入者，處1
年以下有期徒刑、拘役或科或併科新臺幣5 萬元以下罰金。

司法院資訊處製作；財團法人民間司法改革基金會備份。
